臺灣高等法院高雄分院刑事判決
111年度上易字第74號
上  訴  人  
即  被  告  王東昇



指定辯護人  義務辯護人蔡文元律師
上列上訴人因毀棄損壞案件，不服臺灣高雄地方法院110年度易
字第245號，中華民國111年1月10日第一審判決（起訴案號：臺
灣高雄地方檢察署110年度偵字第3173號），提起上訴，本院判
決如下：
    主  文
原判決撤銷。
王東昇犯毀損他人物品罪，累犯，處有期徒刑伍月，如易科罰金
，以新臺幣壹仟元折算壹日。
    事  實
一、王東昇因故與鄰居黃詩雯產生嫌隙而心生不滿，竟基於毀損
    之犯意，接續於民國109年12月19日1時32分許、同日9時8分
    許、翌（20）日3時26分許，將糞便及尿液等穢物潑灑至黃
    詩雯所有、停放在高雄市○○區○○○路000巷00號騎樓之車牌號
    碼000-000號輕型機車上，致該部機車之坐墊、前車置物籃
    、安全帽、機車後座附載之白色載貨籃以及籃內之保鮮盒及
    雨衣均沾染該糞尿穢物，外觀污損而導致前開物品之效用減
    損，而達不堪使用之程度，足以生損害於黃詩雯。嗣黃詩雯
    於109年12月20日3時50分許出門時，發現其機車等物遭潑灑
    穢物而報警，經員警調取監視器查看，始悉上情。
二、案經黃詩雯訴由高雄市政府警察局苓雅分局報告臺灣高雄地
    方檢察署檢察官偵查起訴。
    理  由
壹、證據能力：
　　按被告以外之人於審判外之陳述，雖不符刑事訴訟法第159
    條之1至第159條之4之規定，而經當事人於審判程序同意作
    為證據，法院審酌該言詞陳述或書面陳述作成時之情況，認
    為適當者，亦得為證據，刑事訴訟法第159條之5第1項定有
    明文。經查，本判決所引用下列被告以外之人於審判外之陳
    述，經檢察官、被告王東昇及其辯護人於準備程序同意有證
    據能力（見本院卷第75至79頁），且與本案待證事實具有關
    連性，核無證明力明顯過低之事由，本院審酌各該證據作成
    時之情況，並無不當之情形，認以之作為證據應屬適當，認
    應有證據能力。至辯護人主張證人即告訴人黃詩雯、證人鄭
    如茵及蕭安華於警詢及偵訊之證述無證據能力乙節，則並未
    持之作為認定被告有罪之證據，自無須論述證據能力之有無
    ，併予指明。
貳、認定犯罪事實所憑之證據及理由：
 一、訊據上訴人即被告王東昇（下稱被告）矢口否認有何毀損
     告訴人機車等物之犯行，並辯稱：我只有1次潑東西的行為
     ，是在109年12月21日，而且我是潑到走廊上，沒有潑到車
     子上，我從來沒有倒任何東西到告訴人的車子上，更沒有
     潑屎尿到告訴人的車上，監視器有照到我，我是潑符咒水
     和榕樹葉到騎樓，沒有潑到車子云云。
 二、惟查:　　 
     ㈠被告於109年12月19日1時32分許、同日9時8分許、翌（20
       ）日3時26分許，分別手持裝有黃色固體及液體狀物品之
       盆狀器皿，或走向告訴人之機車而將手上物品倒在告訴
       人之機車坐墊、前方置物籃及後方載貨籃上，或將手伸
       出一樓門外而朝告訴人機車之方向潑灑手持物品等情，
       有監視器光碟、翻拍照片及原審勘驗筆錄附卷可稽（警
       卷第33至39頁，原審卷第134至136頁、第163至168頁）
       ，而被告亦坦承上開勘驗監視器所拍攝到從事前開行為
       之人為其本人無誤（本院卷第44至45頁），是此部分之
       事實已堪認定。故被告上開所辯:僅於109年12月21日1次
       潑灑符水，且當時是潑在走廊上云云，委無可採。
     ㈡被告潑灑之物為糞尿等穢物等情，業據告訴人已於原審證
       述：109年12月20日我要出門時發現被潑灑穢物之後，我
       就報警了，大約是凌晨4點多的時候，警察先幫我拍照，
       叫我晚上再來做筆錄，報警的時候鄰居鄭如茵、蕭安華
       聽到警察的聲音都有出來，所以他們都知道，警察來拍
       照的時候他們也都在現場。那時候機車坐墊、前方置物
       籃及其內的安全帽、後方載貨籃及其內的白色保鮮盒及
       藍色雨衣都有被屎尿潑灑到，安全帽雖然是往下放的，
       但是被告他把安全帽拿開，變成內裏朝上，往裡面倒穢
       物，所以安全帽也都沾到了。當下雖然沒有什麼異味，
       但是因為整台車子全部都是屎尿，他從頭到尾都潑了，
       根本就沒辦法清洗，我連靠近都不敢靠近，所以除了機
       車本身之外，其他東西我都丟掉了…後來第二天機車開始
       發臭，我怕影響到一樓鄰居，就用塑膠布把機車坐墊包
       起來等語（原審卷第93至99頁、第101頁、第103頁、第1
       07至108頁、第111頁、第113頁）。證人鄭如茵於原審則
       證述：我住在被潑機車前面的屋子，109年12月20日那天
       半夜我聽到潑東西的聲音，我就跑出來並且報警，燈打
       開之後，看到又是大便又是尿液，我有看到安全帽上黃
       黃的，還有後面的籃子，都是這樣一坨的糞便，機車前
       面跟後面全部都有，還有地上都是排泄物；我後來才知
       道黃詩雯也有報警，警方到現場的時候我也在，偵卷第1
       39頁上方警方拍攝的照片當中右方穿拖鞋的人是我等語
       （原審卷第116頁、第118至119頁、第123至125頁），另
       證人蕭安華於原審亦證述：109年12月20日警方到場時我
       也在現場，那天我有看到黃詩雯的機車，警方蒐證照片
       所拍到的樣子，拍照時我們有指給警察看是哪些地方有
       沾到排泄物，機車坐墊、後面裝東西的籃子、機車車頭
       這三個地方都是大便，是我幫黃詩雯清理並拿去丟掉的
       ，前方置物籃內的安全帽也有沾到糞便，當下就有難聞
       的氣味了等語（原審卷第127至128頁、第132頁），足見
       告訴人前揭證述核與上開2證人所述之情節已屬相符。復
       參酌攝得被告潑灑畫面之監視器錄影光碟亦經原審勘驗
       結果，被告確實手持盆狀器皿盛裝黃色固態狀物體及液
       體往告訴人之機車前後潑灑，並製有勘驗筆錄及監視器
       畫面截圖在卷可佐（原審卷第135頁、第163至168頁），
       綜觀前揭告訴人及證人之證述與監視器光碟拍攝畫面，
       堪認被告潑灑之物品應為糞尿等排泄物無誤。
 　　㈢被告所為已致告訴人之機車上等物達不堪使用之程度：
    1.按刑法第354條之毀損罪，所謂「毀棄」，即毀壞、滅棄
      ，是指以銷毀、滅除、拋棄等方法，使物的本體全部喪失
      其效用及價值；所稱「損壞」，即損傷、破壞，是指損害
      、破壞物的外觀形貌而減損其一部效用或價值；所稱「致
      令不堪用」，則指除毀棄、損壞物的本體外，以其他不損
      及原物形式的方法，使物的一部或全部喪失其效用者而言
      。申言之，他人之物固未達毀棄、損壞的程度，但如該物
      品的特定目的的效用已喪失，即屬「致令不堪用」，縱令
      事後可恢復該物品的特定效用，然因通常須花費相當的時
      間或金錢，對於他人的財產法益仍構成侵害，自仍該當「
      致令不堪用」要件。
    2.本件被告前揭潑灑排泄物至告訴人之機車等物之行為，固
      未毀滅機車、安全帽、置物籃、載貨籃、保鮮盒及雨衣之
      存在或致該等物品之外形有所改變或減損，然該等物品沾
      染排泄物後，不僅氣味常人難以忍受，縱使經清洗後可將
      穢物從外觀上去除，惟仍有衛生健康之疑慮，客觀上已足
      使一般人無法繼續使用該等物品，且為了將穢物之髒污完
      全去除，顯須花費相當時間與金錢，且告訴人亦於原審證
      述該機車於本案發生後機車坐墊雖經沖洗，仍有無法消除
      之臭味，故需以塑膠布包覆以掩蓋氣味等語（原審卷第97
      頁、第101頁、第103頁），是被告潑灑穢物至告訴人之機
      車等物之舉，顯已致該等物品喪失使用之效用，致生毀損
      罪中「致令不堪用」之程度。辯護人固為被告辯稱：該等
      物品經清洗後仍可繼續使用，故難認上開物品已喪失或減
      損效用及價值云云。然被告以氣味難以忍受之糞便及尿液
      等排泄物，造成告訴人之物品材質如機車坐墊、安全帽內
      裏等均極易吸附液體及氣味而難以完全去除，為求完全清
      理乾淨，勢必需耗費大量時間與金錢，是告訴人捨此不為
      而將該等物品逕予丟棄，毋寧為合乎人性常理之舉；縱使
      經徹底清洗而於物理上完全去除遭潑灑之排泄物，一般人
      思及該等物品曾遭潑灑穢物，且安全帽、機車坐墊、雨衣
      等物均會與人體產生直接接觸，從而存有抗拒之心態而無
      法再予使用亦無違常理，故辯護人為被告辯稱該等物品之
      使用效能未喪失，有悖於社會常情與普遍生活經驗，被告
      之行為已確實造成告訴人受有損害，自該當刑法毀損罪構
      成要件。又上開車牌號碼000-000號輕型機車確為告訴人
      所有之事實，復有該機車之公路監理電子閘門可按（本院
      卷第97頁），故被告空言否認，顯與事實不符，不足採信
      。
  三、綜上所述，被告上開所辯均屬卸責之詞，自難採信，本件
      事證明確，其犯行洵堪認定。
　參、論罪的理由
  一、核被告所為，係犯刑法第354條之毀損他人物品罪。被告
      雖先後3次潑灑排泄物至告訴人之機車等物品上，然係於
      密接之時間、在相同地點實施，侵害同一法益，各行為之
      獨立性極為薄弱，依一般社會健全觀念，應視為數個舉動
      之接續施行，合為包括一行為之接續犯予以評價為當，從
      而應僅論以1個毀損他人物品罪。
  二、累犯部分：
    1.按受徒刑之執行完畢，或一部之執行而赦免後，5年以內
      故意再犯有期徒刑以上之罪者，為累犯，加重本刑至二分
      之一，現行刑法第47條第1項定有明文。而依司法院大法
      官會議釋字第775號解釋意旨，上開規定有關累犯加重本
      刑，固不生違反憲法一行為不二罰原則之問題，惟就一律
      加重最低本刑部分，對人民受憲法第8條保障之人身自由
      所為限制，不符憲法罪刑相當原則，已牴觸憲法第23條比
      例原則，於修正前，為避免發生上述罪刑不相當之情形，
      法院就該個案應依前揭釋字第775號解釋意旨，裁量是否
      加重最低本刑。於裁量時，即應審酌構成累犯之前案罪質
      、後案（即本件犯罪）之罪質、前後案之犯罪型態、後案
      犯罪之主客觀情狀，以判斷行為人於犯後案時，有無具特
      別惡性、對刑罰之反應力薄弱之情形，再決定是否有依上
      開累犯規定加重之必要。
    2.本件被告前因業務過失傷害案件，經本院以107年度交上
      易字第78號判決判處有期徒刑6月確定，甫於108年3月7日
      易科罰金執行完畢，有臺灣高等法院被告前案紀錄表在卷
      可佐，其於受徒刑之執行完畢5年以內故意再犯本件有期
      徒刑以上之罪，為累犯。審酌被告本案所犯之刑法第354
      條毀損罪，係法定刑為2年以下之罪（即有期徒刑部分之
      最低法定本刑為2月），而非司法院釋字第775號解釋理由
      書中所揭示之最低法定本刑為6月有期徒刑之罪，且亦非
      最低法定本刑為有期徒刑1年以上之罪，即本案加重被告
      最低法定本刑，並不生使被告因此不得易科罰金或易服社
      會勞動之問題。考量被告於本案之犯罪動機、犯後態度、
      犯罪情節，以及構成累犯之前案種類、所處刑度、執行狀
      況、與本案相距時間等各情事，認予以加重其刑，並不違
      罪刑相當原則，爰依刑法第47條第1項之規定加重其刑。
 肆、上訴論斷的理由
  　原審據以論處被告罪刑，固非無見；惟查：原審科刑理由中
    雖係以被告曾因犯毀損罪，經原審法院以106年度易字第606
    號判決應執行有期徒刑10月確定（見原審判決理由第7頁第1
    5至17行）作為量刑之理由，惟被告上開判決，業經本院以1
    07年度上易字第295號判決無罪確定在案，有被告臺灣高等
    法院前科資料可按（見本院卷第47頁），故原審量刑因子有
    誤，尚有未冾，量刑自應再予以減輕。被告上訴意旨否認犯
    罪，雖無理由，惟原判決既有上開量刑上瑕疵，自應由本院
    將原判決撤銷改判。
伍、科刑:
　　審酌被告與告訴人間為鄰居關係，因故對告訴人心有不滿，
    卻未循理性途徑解決，竟於短短2日內3度以排泄物潑灑至告
    訴人之機車及機車上之物品，導致機車座墊及附載之置物籃
    、安全帽、雨衣等物品均已無法使用，足見惡性非輕，且已
    擾亂該處之居住安寧，犯後猶飾詞否認犯行，難見有何悔意
    ，考量其上開犯罪動機、情節、手段、犯後態度及被告於警
    詢時自承之智識程度與家庭經濟狀況（因涉及個人隱私，故
    不揭露，詳如被告警詢筆錄）、前科素行（經論處累犯部分
    不予重複評價）等一切情狀，爰量處有期徒刑5月，並諭知
    如易科罰金以新台幣1000元為折算1日之標準。
　據上論結，應依刑事訴訟法第369 條第1 項前段、第364 條、
  第299 條第1 項前段 ，判決如主文。　
  本案經檢察官洪瑞芬提起公訴，檢察官李靜文到庭執行職務。
中　　華　　民　　國　　111 　年　　3 　　月　　31　　日
                  刑事第六庭    審判長法  官  李政庭
 　　　　　　　　　　　　　　　　　　 法  官  王光照
                                      法  官  施柏宏
以上正本證明與原本無異。
不得上訴。
中　　華　　民　　國　　111 　年　　3 　　月　　31　　日
                                      書記官  黃旭淑
　　　　　　　　　　　　　　　　　　　
附錄本判決論罪科刑法條：
刑法第354條
毀棄、損壞前二條以外之他人之物或致令不堪用，足以生損害於
公眾或他人者，處二年以下有期徒刑、拘役或一萬五千元以下罰
金。